【裁判字號】    92,上更(一),54
【裁判日期】    920521
【裁判案由】    違反選舉罷免法
【裁判全文】
臺灣高等法院高雄分院刑事判決                  九十二年度上更(一)字第五四號
    上  訴  人
    即  被  告  巳○○
    選任辯護人  吳建勛
                游雪莉
                張清雄
右上訴人因違反公職人員選舉罷免法案件，不服臺灣高雄地方法院九十年度訴字第一
三０二號，中華民國九十一年四月二十三日第一審判決（起訴案號：臺灣高雄地方法
院檢察署八十八年度偵字第一三０號），提起上訴，判決後，經最高法院發回更審，
本院判決如左：
      主  文
原判決撤銷。
巳○○無罪。
      理  由
一、公訴意旨略以：巳○○係八十七年度第十六屆村里長選舉高雄縣大寮鄉山頂村之
    村長候選人，其妻楊秀花（另案偵查中）則係該鄉同屆鄉民代表選舉之候選人，
    其二人為求勝選，竟共同基於妨害投票之概括犯意聯絡，於民國八十七年四月中
    旬某日，先購買「美吾髮向日葵陽光活效香皂禮盒」、「高山茶茶葉禮盒」、「
    野生苦瓜茶茶葉禮盒」、「典雅品茗杯」、「范倫鐵諾哈燒兩用壺」等禮品若干
    件，以作為對設籍該村之有投票權人行賄之用，復透過該村之鄰長或該鄰長之家
    屬丑○○、庚○○等人代為轉交予該鄰選民，而對該村之辰○○、午○○、丙○○、庚○○、己○○、丑○○、寅○○○、卯○○、丁○○、癸○○、乙○○○
    、黃新陽等有投票權人連續多次交付茶葉、香皂禮盒等賄賂，並約其投票權為一
    定之行使，而投票予山頂村村長候選人巳○○及鄉民代表候選人楊秀花。嗣於
    八十七年六月九日五時許，在高雄縣大寮鄉○○村○○路十巷十七號選民子○○
    住處，扣得茶葉禮盒一盒。並於同日十九時許，檢察官率同法務部調查局南部
    機動組於巳○○位於高雄縣大寮鄉○○村○○街十五號之住處，扣得巳○○預備
    供行賄所用之典雅品茗杯一千五百零三只、長壽香煙硬盒三十四條、苦瓜茶四十
    四罐、范倫鐵諾哈燒兩用壺五十二只、日輝牌檯燈十一支、美吾髮向日葵香皂禮
    盒三百五十盒（每盒六塊）、茶葉四十一包、毛巾二十二包（每包六條）、印有
    巳○○姓名之帽子十八頂、高雄縣大寮鄉第十六屆鄉鎮民代表暨第十六屆村里長
    山頂村選舉人名冊四冊、高雄縣第十四屆縣議員暨第十三屆鄉鎮市長大寮鄉山頂
    村選舉人名冊四冊、台灣省高雄縣第十三屆縣長選舉大寮鄉山頂村選舉人名冊四
    冊、大寮鄉山頂村中老年人名冊乙冊、中國國民黨高雄縣大寮鄉黨部山頂村黨員
    名冊乙冊、巳○○競選處邀請函五十四張、高雄縣大寮鄉山頂村行政區域圖乙冊
    、名片六綑、巳○○宣傳單三綑、楊秀花宣傳單三綑、桌上曆乙個、筆記本乙本
    、照片乙盒。復於同日二十二時五分許，在高雄縣大寮鄉○○村○○路六十七
    號壬○○之住處，扣得茶葉禮盒一盒；於同日二十二時二十分許，在高雄縣大
    寮鄉○○村○○路七十三號庚○○之住處，扣得茶葉禮盒一盒；於同日二十三
    時二十分許，在高雄縣大寮鄉○○村○○路五一巷十五弄五號丑○○住處，扣得
    茶葉禮盒一盒；於同日二十二時五分許，在高雄縣大寮鄉○○村○○路六五巷
    一號寅○○○之住處，扣得已拆封茶葉乙包、宣傳木板乙片；於同日二十三時
    許，在高雄縣大寮鄉○○村○○街二四號卯○○之住處，扣得野生苦瓜茶乙罐；
    於同年六月十日十七時三十分許，在高雄縣大寮鄉○○村○○路五一巷十五弄
    七號李學珠之住處，扣得高山茶乙包；於同年六月十日十七時三十分許，在高
    雄縣大寮鄉○○村○○路五一巷十五弄一號癸○○之住處，扣得保溫杯乙瓶、高
    山茶乙包；於同年六月十日十七時五分許，在高雄縣大寮鄉○○村○○路五一
    巷十五弄八號何就英之住處，扣得已拆封之茶葉乙包；於同年六月十日十七時
    三十分許，在高雄縣大寮鄉○○村○○路一九七號七樓甲○○之住處，扣得典雅
    品茗杯乙個。認被告巳○○係犯公職人員選舉罷免法第九十條之一第一項之對於
    有投票權人交付賄賂而約其投票權為一定之行使之投票行賄罪嫌。
二、公訴人認被告巳○○係觸犯公職人員選舉罷免法第九十條之一第一項之對於有投
    票權人交付賄賂而約其投票權為一定之行使之投票行賄罪。係以被告巳○○曾於
    八十七年五月二十日自行交付茶葉禮盒予選民，業經證人己○○、庚○○、辛○○證述戊確。而證人黃秀鳳亦證稱該送茶葉禮盒之人，曾要求其投票予楊秀花等
    語。再查，以檢察官於被告巳○○住處所查扣物品數量之鉅，其中更有選舉人名
    冊及被告巳○○、楊秀花之宣傳單、請柬等物。而該批於被告住處查扣之物，亦
    與檢察官於該村選民庚○○等人住處所查扣之茶葉、保溫杯等物品種類均相同。
    且經於證人丑○○住處所查扣得之茶葉禮盒上，更附有被告巳○○及楊秀花所發
    之邀請函，更足見該批扣案之物確係供作賄選之用無疑。至證人乙○○○、辰○○、午○○等人雖供陳該批茶葉非為選舉所送及係其自行購買等語，惟該查扣物
    既與於被告住處所查扣者相同，而證人辰○○所供購買價格亦顯與市售行情相去
    甚遠，足認其供述不足採信。此外，復有照片四十一幀在卷可稽等情為論據。訊
    據上訴人即被告巳○○固坦承參選八十七年度第十六屆村里長選舉高雄縣大寮鄉
    山頂村村長，其妻楊秀花亦參選該鄉同屆鄉民代表之事實，惟否認競選期間有以
    查扣之「高山茶」、「野生苦瓜茶」賄賂丑○○、林王夏蓮、寅○○○、卯○○
    、辰○○、午○○、子○○、丙○○、丁○○、癸○○、乙○○○犯行，辯稱：
    丑○○等人住處查扣之茶葉，均非其所送，其住處查扣之茶葉亦非用以行賄選民
    之物，乃係提供予助選人員泡茶解渴或競選服務處招待選民茶水之用，被告清廉
    參選，並未賄選等語。
三、按犯罪事實應依證據認定之，無證據不得推定其犯罪事實，刑事訴訟法第一百五
    十四條定有戊文。又認定犯罪事實所憑之證據，雖不以直接證據為限，間接證據
    亦包括在內，但無論其為直接或間接證據，其為訴訟上之證據，必須達於一般人
    均可得確信其為真實之程度，而無合理之懷疑存在時，始得據為被告有罪之認定
    ，倘若犯罪事實之證戊尚未達此一程度，仍有合理之懷疑存在，審理事實之法院
    即應盡職權調查證據，澄清此項合理之懷疑，使之達於可得確信之程度，始為適
    法，否則仍不能遽為被告有罪之判斷。又若指證其真實性仍有合理之懷疑存在時
    ，在此項合理之懷疑未澄清前，自不能遽為有罪之判斷，茲所謂其他必要之補強
    證據，即在排除此項合理之懷疑，使之達於可得確信之程度，否則即應為被告有
    利之推定，此亦為刑事訴訟法第一百五十四條，犯罪事實應依證據認定之證據裁
    判原則，及因保障被告人權，無罪推定原則之所在，此項刑事訴訟基本原則，不
    能因行為之期間短暫、方法隱密、對象單純，致查獲不易、搜證困難等原因而放
    棄，或減低對於犯罪構成要件應予嚴格證戊之堅持，此項基本原則應為法官證據
    證戊力自由判斷職權行使之限制（最高法院九十年度台上字第三一一五號判決參
    照）。公職人員選舉罷免法第九十條之一第一項之投票行賄罪，係以對於有投票
    權之人，行求期約或交付賄賂或其他不正利益，而約其不行使投票權或為一定之
    行使，為構成要件。
四、經查：
  (一)檢察官於八十七年六月九日二十二時二十分，在高雄縣大寮鄉○○村○○路七十
    三號庚○○住處查扣高山茶一包，有其搜索扣押筆錄可按（見偵查卷第五十五頁
    ），旋於八十七年六月九日二十二時三十分在該住處，訊問證人己○○（庚○○
    之父）、庚○○、辛○○（庚○○之子），就該茶葉係何人送來的一節，證人己○○稱：「是巳○○開車送來的，大約是今年五月二十幾日拿來的，是早上開車
    他自已一個人來，拿給我們很多包茶葉，他說他叫巳○○，請我們投票給他，此
    外未送其他東西」等語，證人辛○○稱：「（你講的情形是否與你爺爺己○○所
    言相同？）是」，庚○○則稱：「茶葉巳○○本人送來的，請我們投票給他，到
    我家來送一盒香皂，是帶著廣告牌來的時候送的，茶葉是在送香皂之前送的，大
    約是八十七年五月底送來的」、「〔你母親是鄰長（林王夏蓮）你知不知道巳○○還有無送其他人什麼東西？〕沒有」、「（其他鄰的鄰長有無收到其他東西？
    ）知道其他地方也有送，但不能講」各等語（見偵查卷第五十六、五十七頁）。
    由上各陳述研析：己○○、庚○○、辛○○三人俱稱被告巳○○有送茶葉，己○○、辛○○說詞一致，辛○○完全附合其爺爺己○○之說詞，且除送茶葉外別
    無他物，庚○○所述則不盡相同，庚○○指稱送茶葉之後另有送香皂，未送其
    母鄰長林王夏蓮轉送其他人物品，但知被告其他地方也有送。凡此不一之供述，
    自當另予究戊，不能僅憑其有瑕疵之供述，遽為不利於被告之認定。
  (二)嗣於原審法院九十年七月二日審理時，證人己○○自承檢察官於八十七年六月九
    日二十二時二十分，在高雄縣大寮鄉○○村○○路七十三號住處查扣高山茶一包
    ，惟否認其在檢察官訊問時之陳述，而謂「（該包茶葉如何來的？）當時我不在
    家，不知何人送來的，我太太（即林王夏蓮鄰長）告訴我說村長送來的，我太太
    沒有說村長送茶葉之用途，我也沒有喝茶的習慣，該茶葉係檢察官來我家搜索的
    前一天送來的、只拿一包，無拿其他茶葉託送給該鄰民眾」、「（村長送茶葉來
    時，有無要你們投票給他？）他是有這樣拜託」等語（見原審卷第五十八至六十
    二頁）。核與其初八十七年六月九日在檢察官偵訊時之供述相異，本院九十二年
    四月二十四日調查時，詢其何以矛盾（偵查中稱被告八十七年五月二十幾日送很
    多包茶葉，原審稱係檢察官來我家搜索的前一天送來的、只拿一包，無拿其他茶
    葉託送給該鄰民眾，當時其不在家，乃聞諸其妻所言），則始終不作答。其子庚○○於原審則稱：檢察官搜索時其不在場，乃應其子辛○○臨時通知而返家，就
    所查扣茶葉之來源則稱：「我母親擔任鄰長，檢察官訊問時我曾問我母親謂係村
    長巳○○送來的」、「（當時被告送茶葉時，有無要你們投票給他？）我不知道
    ，我與父母親選區不在同一村」、「對於八十七年六月九日之檢察官訊問筆錄無
    意見，此乃檢察官訊問時，我幫我母親翻譯給檢察官聽的，當時我母親已輕微中
    風」、「（是否知道被告要你母親轉交茶葉給其他村民，要村民投票給他？）沒
    有」等語（見原審卷第六十五至六十八頁）。於本院調查時則稱：「茶葉的部分
    是我聽我母親說是被告交付的，至於香皂是我親眼看到被告交付的。被告送香皂
    時，告訴我母親（當鄰長）說將東西交給支持他的村民，我不知道當時何人支持
    被告。我母親分給誰我不了解，我母親林王夏蓮已死亡。我不是本案的檢舉人，
    沒有獲得獎金。」等語，核與其於原審所述亦不盡相符（即於原審稱我母親無轉
    交茶葉給其他村民，而要村民投票給被告；於本院則稱我母親分給誰我不了解）
    ，此外亦未言及茶葉及香皂與村長選舉有何關聯性。辛○○於原審法院證稱：「
    八十七年六月九日在家中查扣之一包茶葉是巳○○開車送過來，要我們投票給他
    ，並要我們轉送其他村民」、「他有拿一本村民的名冊，要我們依照我們這一鄰
    的村人數轉交給其他選民，一戶送一包茶葉、我奶奶轉送給該鄰的村民，因為我
    奶奶是鄰長」、「記不得交給我們多少包茶葉」、「我家計有祖父母及父母四票
    」等語（見原審卷第六十三至六十五頁）；本院審理時辛○○證稱：「被告有開
    車至我家來，他一人來，當時我爺爺、奶奶及我在場，庚○○不在場，被告叫我
    們選他，他出去打開後車廂拿茶葉不知道幾包，有拿名冊出來給我們看，叫我們
    發給每一戶一包，他拿十包以上，偵查中所述實在」等語。核與其奶奶林王夏蓮
    於九十年七月二十三日原審訊問時證稱：「我是鄰長，被告宣佈參選後，曾到我
    家送過茶葉一包（即偵查卷編號五照片，內裝決戊子），未再送其他東西，沒有
    要我轉送本鄰其他選民，無送禮盒、香皂，請我幫忙拉票，當時家中只有我一人
    ，己○○及辛○○不在，我鄰選民沒有收到被告贈送的茶葉」等語，其子庚○○
    則主動陳稱：「我家住處旗幟是被告自己去掛的」、「被告見檢調人員搜索，即
    除去身上所披彩帶，跑到朋友家中，後檢調人員請鎖匠開啟入內搜索：：：：」
    等語（見原審卷第一０八至一一三頁）不符，林王夏蓮所述與其子庚○○所述各
    情亦不相符，衡情林王夏蓮乃係鄰長，並係與被告巳○○直接接觸之人，當以其
    陳述為較正確可信，林王夏蓮既只收受過茶葉一包（即偵查卷編號五照片，內裝
    決戊子），被告未再送其他東西，亦未要求其轉送該鄰其他選民，無送禮盒、香
    皂，請其幫忙拉票，當時其家中只有其一人，己○○及辛○○不在，該鄰選民沒
    有收到被告贈送的茶葉。不在場之其夫己○○及子、孫庚○○、辛○○所言不利
    於被告之陳述，即有瑕疵。尤以庚○○於原審當林王夏蓮證述時，主動供述與本
    案無關聯性，但不利於被告巳○○當時被搜之情狀，有傷被告之形象，顯然有失
    中立，其言亦非可採。觀諸林王夏蓮、己○○一戶住處懸有另一競爭對手黃錫逢
    候選人之旗幟，此有照片可按（見偵查卷第一０二頁、原審卷第一００頁），其
    非與被告同一陣營，誠然信而有徵。公訴意旨謂被告透過該村庚○○代為轉交予
    該鄰選民，自嫌無稽。林王夏蓮已過世，自屬無從再予傳訊，附此敘戊。
  (三)證人壬○○於本院調查時證稱：「八十七年六月九日下午二十二時檢察官在我家
    搜索到二包高山茶，高山茶是我自己買的，因為是商人拿到我家來賣的，因為很
    合乎我的口味，所以我常跟他買，查獲當天檢察官要我提出證據，我提不出證據
    ，後來我又看到賣茶葉的商人，我就向他要了一張名片，我有寄給檢察官，希望
    檢察官給我回應，但檢察官一直沒有給我回應。」等語，參諸偵查卷第八十三、
    八十四頁確有壬○○之信函及茶商名片，但檢察官並無對壬○○及該名片所示之
    黃慶泉傳訊或回應。證人甲○○於檢察官偵查、原審法院暨本院調查時稱：「八
    十七年六月十日在我家搜索到二個杯子，杯子上有縣長、鄉長、村長等人的名字
    ，這是他們辦什麼活動贈送的，我們到村長辦公室領取的。我們沒有條件交換。
    」等語（見偵查卷第八十、八十一、九十三頁、原審卷第一四三至第一四六頁）
    。證人寅○○○對於檢察官在其住處查扣之茶葉來源，於檢察官偵查時稱：「送
    來的人要我投票給在我家門口宣傳木板上的人，當時來了好幾個人我都不認識他
    們」、「〔是否叫你投給楊秀花？（提示楊秀花宣傳單）〕是的，他掛好後叫我
    到外面看」等語（見偵查卷第六十七頁），其於原審證稱：「（法官提示偵查卷
    編號十二之照片即偵查卷第一一二頁下方照片）該包茶葉（實為決戊子）是八十
    七年六月九日檢察官在我家查扣，係不認識的人送來」、「送來的人，當時在你
    家門口懸掛楊秀花宣傳木板及宣傳單，並要你投票給他？）是的」等語（見原審
    卷第八十九至九十一頁）；其於本院前審調查時證稱：「這包決戊子不知何人送
    的」、「當時我中午睡醒時才發現，這一塊看板到底何人拿來的我不知道」，而
    否認在偵查中之供述等情，其女兒劉麗貞證稱：「搜索當時晚上十點多，檢察官
    帶警察來，我家只有我與我媽，我媽頭腦不清楚，當時我們會怕，檢察官很兇，
    檢察官要我們交一包茶葉，後來我媽就拿一包茶葉，不知道此茶葉如何來的」等
    語（見本院前審卷第五十三、五十四頁）、於本院調查時寅○○○稱：「我住處
    巷子只有二戶，我不知道決戊子何人送的。」，繼之證人即寅○○○之女劉麗貞
    稱：「案發當天晚上我在場，檢察官來我家搜索，我們隨便拿壹包東西就交了，
    檢察官很兇，只有我們二個女人在家，那一包茶葉是我們交給檢察官的，我母親
    頭腦不清楚。附近鄰居都可以作證，我母親頭腦不好，不識字。」各等語。經核
    扣案之物品茶包部分，外包印戊高山茶，內裝決戊子，表裏不一，顯難認其係被
    告交付，餘者如杯子、香皂、香煙、檯燈、苦瓜茶等物，復無法證戊與當時選舉
    有任何關聯性。
  (四)證人辰○○於檢察官偵查、原審法院調查及本院調查時俱稱：「那兩包茶葉是我
    在菜市○○路邊攤買的。何人我無從查證。」等語（見偵查卷第十六、十一頁及
    原審卷第七十八頁）。證人午○○於檢察官偵查、原審法院調查及本院調查時俱
    稱：「我不喝茶，我不知道東西由何處來的，不是我買的。我無法查證。」等語
    （見偵查卷第十一頁、十六頁、十七頁、九十一頁及原審卷第八十一頁）。證人
    子○○於檢察官偵查、原審法院調查及本院調查時俱稱：「茶葉如何來的我不知
    道，跟選舉無關。我由信箱內取出來的。」等語（見偵查卷第十三、十五頁及原
    審卷第七十六頁）。證人丙○○於檢察官偵查、原審法院調查及本院調查時俱稱
    ：「我與我太太子○○在選舉之前由信箱內取出來的是決戊子不是茶葉，因為外
    表寫的是茶葉，所以我們有剪開來看是決戊子，因為也沒有名片，我們不知道是
    誰的。」等語（見偵查卷第五十三、九十二頁及原審卷第七十四頁）；證人丁○○於檢察官偵查、原審法院調查及本院調查時俱稱：「高山茶是我自己在萬客隆
    買的。現在萬客隆已經結束營業了。」等語（見偵查卷第七十二、九十二頁及原
    審卷第八十二頁）。證人乙○○○於檢察官偵查、原審法院調查及本院調查時俱
    稱：「檢察官搜索扣押的東西是我自己拿出來的，那不是茶葉，那個東西是外省
    人不吃的，所以我也不知道是什麼東西；是開村民大會拿回來的。」等語（見偵
    查卷第七十五、九十二頁及原審卷第八十四頁）。證人卯○○於檢察官偵查、原
    審法院調查及本院調查時俱稱：「野生苦瓜茶是我自己去遊玩（旅遊）時買的，
    跟選舉無關。我忘記在那裡買的。」等語（見偵查卷第六十八、六十九、九十三
    頁及原審卷第九十一頁）。證人癸○○於檢察官偵查、原審法院調查及本院調查
    時俱稱：「檢察官在我家查獲茶葉，保溫杯是開村民大會時送的，我所飲用的茶
    葉是我兒子買的，我是台北市的選民，這次在我家查獲的茶葉是我兒子買的，筆
    錄所謂是我兒子說是別人送的，或謂不知怎麼來的，均是錯誤。檢察官去搜索時
    我說茶葉是我兒子買的，他硬說是別人送的。我本身戶籍設在台北，於高雄縣無
    投票權。我兒子的戶籍設在這邊。」等語（見偵查卷第七十三頁、七十四頁、九
    十二頁及原審卷第八十六、八十七頁）。證人丑○○乃高雄縣大寮鄉山頂村第十
    五鄰鄰長，檢察官於八十七年六月九日在其住處查扣茶葉三包及邀請函二張（見
    偵查卷第六十一至六十三頁），其於檢察官偵查、原審法院調查亦稱其家茶葉來
    源係參加村民大會所送，未曾言及與選舉有何關聯（見偵查卷第九十、九十一頁
    ，原審卷第六十八至七十三頁），茲丑○○現已返回中國大陸養病，其子即證人
    趙義銘於本院結證稱：「我父親丑○○是高雄縣大寮鄉山頂村十五鄰鄰長，他目
    前在大陸養病，：：：他跟我講茶葉是他去開村民大會時喝過，他覺得還不錯，
    所以拿二包回來喝。我父親年紀大，所以有很多公務都是我代勞的，我沒有代巳
    ○○發送邀請函、競選禮品，我也沒有看到我父親代巳○○發送邀請函。」等語
    。上開證人辰○○、午○○、子○○、丙○○、乙○○○、癸○○、丑○○、趙
    義銘、之證詞，均無法採為認定被告犯罪之證據。
  (五)證人即被告任職山頂村長期間，擔任該村幹事之陳金柱於原審法院證稱：「村長
    辦公室設在被告住處」、「大寮鄉公所每年都贈送殘障人士禮品，曾經贈送檯燈
    、手電筒」、「寄發通知由殘障人士來村辦公室領取或由我親自發送，下班後，
    如殘障人士來領取，村長或其家人會代發，禮品即放在村長家」、「有未發完之
    禮品，即先放在村長家，然後再繼續通知殘障人士來領取，如不來領取，就會退
    回鄉公所，但並無一定期限，鄉公所亦未曾清查要求檢還」、「扣案之十一支檯
燈即係曾經送給殘障人士者，但尚未退回去，我知其尚未發出去」、「過去也有
    送過杯子之類等物：：：：乃是過年前幾天，春節聯誼活動送的，來參加的村民
    才贈送，縣政府及鄉公所都有補助，即扣案之典雅品茗盃」各等語（見原審卷第
    一七七至一八五頁）。八十七年六月九日十九時許，檢察官率同法務部調查局南
    部機動組於巳○○位於高雄縣大寮山頂村青山街十五號之住處，雖扣得之典雅品
    茗杯一千五百零三只、長壽香煙硬盒三十四條、苦瓜茶四十四罐、范倫鐵諾哈燒
    兩用壺五十二只、日輝牌檯燈十一支、美吾髮向日葵香皂禮盒三百五十盒（每盒
    六塊）、茶葉四十一包、毛巾二十二包（每包六條）、印有巳○○姓名之帽子十
    八頂、高雄縣大寮鄉第十六屆鄉鎮民代表暨第十六屆村里長山頂村選舉人名冊四
    冊、高雄縣第十四屆縣議員暨第十三屆鄉鎮市長大寮鄉山頂村選舉人名冊四冊、
    台灣省高雄縣第十三屆縣長選舉大寮鄉山頂村選舉人名冊四冊、大寮鄉山頂村中
    老年人名冊乙冊、中國國民黨高雄縣大寮鄉黨部山頂村黨員名冊乙冊、巳○○競
    選處邀請函五十四張、高雄縣大寮鄉山頂村行政域圖乙冊、名片六綑、巳○○宣
    傳單三綑、楊秀花宣傳單三綑、桌上曆乙個、筆記本乙本、照片乙盒等語。惟經
    原審勘驗扣押物品，結果：典雅品茗盃，共一千五百零三只，即印有「慶祝新
    年佳節活動紀念，並印有高雄縣長及山頂村長暨全體同仁敬贈等字樣」，長壽
    硬盒香煙三十四條，苦瓜茶四十四罐，包裝印有建議售價八百元，范鐵諾古
    柏哈壺，冷熱兩用，無印字樣，日輝牌檯燈十一支，無印字樣美吾髮香皂六
    塊裝三百五十盒，茶葉二十包，包裝紙顏色不同，茶葉夾楊秀花宣傳單，
    毛巾二十二包每包六條，均印有鳳山信用合作社敬贈八十二年桌曆一本，紀
    事本一冊名片（向他人收受之名片）外表為茶葉，內為決戊子，包裝不同。
    有勘驗筆錄可按（見原審卷第一五一至一五三頁）；並與卷附照片比對，尚無不
    符（見原審卷第一五八至一六０頁、偵查卷第一０七至一一四頁）；此固為選舉
    期間在被告住處所查扣，與選舉及日常生活非無關聯，尤以在被告住處查扣之茶
    葉，乃係時值盛夏競選期間，提供予助選人員泡茶解渴或競選服務處招待選民茶
    水之用，若以之作賄選之聯想，則屬推定，自難憑此為不利於被告之認定。
  (六)綜上所述，被告前開所辯尚屬可採，公訴人所持之論據，均無法採為認定被告犯
    罪之基礎，此外，亦無確切事證足以證戊被告對於有投票權之人，行求期約或交
    付賄賂或其他不正利益，而約其不行使投票權或為一定之行使之犯行，自不能逕
    以公職人員選舉罷免法第九十條之一第一項之罪相繩。
五、原審為被告科刑之判決，不無違誤，被告上訴否認犯罪，為有理由，應由本院撤
    銷改判，不能證戊被告犯罪，自應諭知被告無罪。
據上論斷，應依刑事訴訟法第三百六十九條第一項前段、第三百六十四條、第三百零
一條第一項，判決如主文。
本案經檢察官邱榮藏到庭執行職務。
中    華    民    國     九十二     年      五       月      二十一     日
                              臺灣高等法院高雄分院刑事第四庭
                                  審判長法官  蕭權閔
                                        法官  陳吉雄
                                        法官  陳啟造
右正本證戊與原本無異。
檢察官如不服本判決應於收受本判決後十日內向本院提出上訴書狀，其未述上訴理
由者，並得於提起上訴後十日內向本院補提理由書狀（均須按他造當事人之人數附繕
本)「切勿逕送上級法院」。
                                      書記官  白蘭
中    華    民    國      九十二      年      五      月     二十二   日


司法院資訊處製作；財團法人民間司法改革基金會備份。
